臺灣高等法院刑事判決
111年度上更一字第121號
上  訴  人  
即  被  告  游子逸


選任辯護人  林詠御  法扶律師          
上列上訴人即被告因毒品危害防制條例案件，不服臺灣宜蘭地方
法院110年度訴字第263號，中華民國110年9月6日第一審判決（
起訴案號：臺灣宜蘭地方檢察署110年度偵字第3713、4594號）
提起上訴，經最高法院發回更審，本院判決如下：
    主    文
原判決撤銷。
游子逸犯附表編號1至6所示陸罪，各處附表「罪刑及沒收欄」所
示之刑及沒收(追徵)。應執行有期徒刑貳年拾月。
    犯罪事實
一、游子逸基於販賣第三級毒品愷他命以營利之犯意，分別於附
    表編號1至6所示時間、地點及交易方式，販賣第三級毒品愷
    他命予甲○○（民國00年0月生，真實姓名年籍詳卷）、林柏
    佑、楊哲瑋及曾昱勳。嗣警方另案偵辦游子逸所涉詐欺案件
    ，於檢視扣得游子逸所持門號0000000000行動電話時，游子
    逸主動供出行動電話通訊軟體訊息之各該販賣第三級毒品愷
    他命之犯行，因而查獲。
二、案經宜蘭縣政府警察局羅東分局報請臺灣宜蘭地方檢察署檢
    察官偵查起訴。
    理    由
一、認定犯罪事實所憑證據及理由：
(一)被告對於犯罪事實均坦白認罪，並有附表編號1至6「證據欄
    」所示證據及扣案iPHONE行動電話1支（含0000000000門號S
    IM卡1張）、被告販賣予楊哲瑋之愷他命2包(經初步檢驗呈
    愷他命反應)可憑。又證人甲○○、林柏佑、楊哲瑋與曾昱勳
    所證述其等向被告購買第三級毒品愷他命之情節，與卷附行
    動電話通訊軟體微信WECHAT、MESSENGER對話內容，互核大
    致相符，具有相當關聯性，足認被告任意性自白與事實相符
    ，可以採信。
(二)販毒屬於違法行為，非可公然實行。毒品可任意分裝、增減
    份量、調整純度，價格並隨時依風險評估等因素而變動。販
    毒之利得，除經坦承犯行或帳冊明確記載價量外，難以查得
    實情。衡量毒品價格昂貴且不易取得，販毒行為涉及重罪，
    若無利可圖，應無冒著被查獲及嚴懲之風險而平白攜帶毒品
    往返送交他人，自曝於險境之理。販毒之人有從中賺取價差
    或量差而牟利之意圖及事實，應屬合理認定（最高法院107
    年度台上字第140號判決參照）。附表所示6次第三級毒品買
    賣交易，被告於附表編號1至6所示時地向購毒者收取金錢並
    交付毒品，衡以被告與各購毒者並無深刻交情或其他密切關
    係，足認其有從中牟利的意圖及事實。被告所為具有營利意
    圖，可以認定。綜上，本件事證明確，應依法論科。　
二、論罪：　　
(一)核被告如附表編號1至6所為，均係犯毒品危害防制條例第4
    條第3項販賣第三級毒品罪。所犯上開6罪，犯意各別，行為
    互異，應分論併罰。
(二)被告於警詢、偵查、原審及本院歷次審理均自白，上開6次
    犯行，均應依毒品危害防制條例第17條第2項規定，減輕其
    刑。
(三)刑法第62條所謂自首，係指犯人在其犯罪未發覺前，向該公
    務員自承犯罪而受裁判者而言。所謂的「發覺」，固非以有
    偵查犯罪權之機關或人員確知其人犯罪無誤為必要，而於對
    其發生嫌疑時，即得謂為已發覺；但此項對犯人之嫌疑，仍
    須有確切之根據得為合理之可疑者，始足當之，若單純主觀
    上之懷疑，要不得謂已發生嫌疑。經查，被告於110年4月26
    日警詢時，於警方提示其持用行動電話內WECHAT、MESSENGE
    R之對話內容，坦承販賣第三級毒品，並詳述各次購毒者姓
    名，交易時地、數量及價格（警卷第2至5頁）。證人即承辦
    員警林子翔於本院上訴審審理時證稱：被告因涉犯詐欺罪嫌
    接受調查，在此之前沒有任何對被告涉嫌販毒的事證或懷疑
    。查看被告手機內容係懷疑其中有與詐欺案相關事證。於被
    告手機通訊軟體的對話所見係數字，並未有明確講到毒品的
    種類。其中有部分販賣對象透過微信綁定的帳號可以查出，
    有部分販賣對象則要透過問被告才可得知。交易毒品之種類
    、金額及地點等資料，都要問被告才能得知等語（上訴卷第
    111至113頁）；證人即承辦員警駱宏倫於本院審理時證稱：
    附表6次販毒事實，是經由被告一一陳述而逐一通知購毒者
    製作筆錄（本院卷第76頁）。參酌通訊軟體對話紀錄翻拍照
    片顯示，均係被告與對方相約見面，以及若干數字，未有毒
    品或相關暗語（他字卷第12至16、28至31、36至37、41至45
    頁），堪認員警尚屬單純主觀上懷疑而未有確切根據得為被
    告販賣愷他命之合理可疑（最高法院111年度台上字第
　　3116號判決參照）。從而，被告在6次販賣愷他命犯行未發
    覺前，向員警自承犯罪而接受裁判，符合自首要件，均依刑
    法第62條遞減其刑。
(四)刑法第59條規定所謂「犯罪之情狀」應審酌其犯罪有無可憫
    恕事由，意即有無特殊原因與環境，在客觀上足以引起一般
    同情及宣告法定最低度刑是否仍嫌過重等，以為判斷（最高
    法院38年台上字第16號、45年台上字第1165號、51年台上字
    第899號判例參照）。被告販賣第三級毒品各犯行，均非鉅
    額，行為時年紀甚輕，思慮未周，犯後坦承全部罪行並深表
    悔意，犯罪情狀尚有可憫恕，若判處最低法定刑度仍嫌過重
    ，客觀上確足以引起一般同情，皆依刑法第59條規定酌減其
    刑。
三、撤銷改判及科刑審酌事項：
(一)原審以被告犯罪事證明確予以論罪科刑，固非無據。惟查：
    被告符合自首要件，原審認被告無自首減刑規定之適用，容
    有未洽。被告上訴指摘原判決未依自首之規定減輕其刑，為
    有理由，應由本院撤銷改判。
(二)審酌毒品對社會秩序及國民身心健康危害深重，衡酌被告素
    行、犯罪動機、目的、手段、販賣次數、所得、所生危害，
    以及被告自陳之生活經濟狀況、智識程度及犯後坦承犯行等
    一切情狀，分別量處如附表「罪刑及沒收欄」所示之刑，並
    定其應執行刑。又審酌被告販賣毒品愷他命之情節及毒品對
    人體危害嚴重，販毒犯行對社會治安影響重大，又被告因詐
    欺罪經另案判處有期徒刑2月(本院卷第87頁），不符合宣告
    緩刑要件。被告請求宣告緩刑，於法不合。
(三)關於沒收：　　
 1、扣案附表編號4所示愷他命2小包，鑑驗結果呈愷他命反應，
    認含第三級毒品成分，有初步鑑驗報告單可憑，係違禁物，
    且為被告販賣予楊哲瑋之物，應依刑法第38條第1項規定，
    宣告沒收。
 2、扣案iPHONE牌行動電話1支（含0000000000門號SIM卡1張）
    係被告所持，供實行附表各次販毒交易聯繫使用，已經被告
    於警詢供明，且有各次通訊監察譯文可憑，依毒品危害防制
    條例第19條第1項諭知沒收。
 3、附表「犯罪所得欄」所示各次販賣愷他命所得價金，為被告
    販毒所得財物，雖未扣案，均依刑法第38條之1第1項前段、
    第3項規定宣告沒收，於全部或一部不能沒收或不宜執行沒
    收時，皆追徵其價額。
據上論斷，依刑事訴訟法第369條第1項前段、第364條、第299條
第1項前段，判決如主文。
本案經檢察官林禹宏提起公訴，檢察官高嘉惠到庭執行職務。　
中　　華　　民　　國　　111 　年　　9 　　月　　29　　日
  　　　　　　　　　刑事第十四庭審判長法　官  林孟宜
  　　　　　　　　　　　　　　  　　  法　官  楊明佳
    　　　　　　　　　　　　　　  　  法　官  郭豫珍
以上正本證明與原本無異。
如不服本判決，應於收受送達後20日內向本院提出上訴書狀，其
未敘述上訴之理由者並得於提起上訴後20日內向本院補提理由書
（均須按他造當事人之人數附繕本）「切勿逕送上級法院」。
                                      書記官  葉書豪
中　　華　　民　　國　　111 　年　　9 　　月　　29　　日
附錄：本案論罪科刑法條全文　　　　　　　　　　　　　
毒品危害防制條例第4條
製造、運輸、販賣第一級毒品者，處死刑或無期徒刑；處無期徒
刑者，得併科新臺幣3千萬元以下罰金。
製造、運輸、販賣第二級毒品者，處無期徒刑或10年以上有期徒
刑，得併科新臺幣1千5百萬元以下罰金。
製造、運輸、販賣第三級毒品者，處7年以上有期徒刑，得併科
新臺幣1千萬元以下罰金。
製造、運輸、販賣第四級毒品者，處5年以上12年以下有期徒刑
，得併科新臺幣5百萬元以下罰金。
製造、運輸、販賣專供製造或施用毒品之器具者，處1年以上7年
以下有期徒刑，得併科新臺幣1百50萬元以下罰金。
前五項之未遂犯罰之。
附表：犯罪事實、罪刑及沒收
編號 時間 地點 對象 行為 犯罪所得 (新台幣) 證據 罪刑及沒收  1 110年3月29日凌晨2時50分許 宜蘭縣○○鄉○○00路00巷巷口 甲○○ 游子逸於110年3月29日凌晨2時36分許，以其持用之門號0000000000號行動電話與甲○○持用之0000000000號行動電話透過通訊軟體WeChat聯繫後，於左揭時、地，以新臺幣（下同）1500元之代價販賣第三級毒品愷他命1包（約0.5公克）予甲○○，並當場收訖價金。 1500元 1.被告於警詢、偵查中、原審準備程序及審理時之自白（警卷第3頁及反面、第20頁及反面、偵3713號卷第41頁及反面、原審卷第104、133、139頁） 2.證人甲○○於警詢及偵查中之證述（警卷第52至54頁、偵3713號卷第61至62頁） 3.對話譯文（編號B1-3至B1-6）及對話紀錄翻拍照片（警卷第25頁及反面） 4.搜索扣押筆錄、扣押物品目錄表（警卷第13至15頁） 游子逸販賣第三級毒品，處有期徒刑壹年陸月。扣案IPHONE牌行動電話壹支（含門號○○○○○○○○○○號SIM卡壹張）沒收。未扣案犯罪所得新臺幣壹仟伍佰元沒收，於全部或一部不能沒收或不宜執行沒收時，追徵其價額。  2 110年3月30日20時40分許 同上 林柏佑 游子逸於110年3月30日18時16分許，以其持用之門號0000000000號行動電話與林柏佑持用之0000000000號行動電話透過通訊軟體MESSENGER聯繫後，於左揭時、地，以1200元之代價販賣第三級毒品愷他命1包（約0.5公克）予林柏佑，並當場收訖價金。 1200元 1.被告於警詢、偵查中、原審準備程序及審理時之自白（警卷第4頁及反面、第20頁反面至21頁、偵3713號卷第41頁反面、原審卷第104、133、139頁） 2.證人林柏佑於警詢及偵查中之證述（警卷第61至63頁、偵3713號卷第65至66頁） 3.對話譯文（編號C1-1至C1-13）及對話紀錄翻拍照片（警卷第26至29頁反面） 4.搜索扣押筆錄、扣押物品目錄表（警卷第13至15頁） 游子逸販賣第三級毒品，處有期徒刑壹年陸月。扣案IPHONE牌行動電話壹支（含門號○○○○○○○○○○號SIM卡壹張）沒收。未扣案犯罪所得新臺幣壹仟貳佰元沒收，於全部或一部不能沒收或不宜執行沒收時，追徵其價額。  3 110年3月31日22時許 同上 林柏佑 游子逸於110年3月31日20時11分許，以其持用之門號0000000000號行動電話與林柏佑持用之0000000000號行動電話透過通訊軟體MESSENGER聯繫後，於左揭時、地，以1200元之代價販賣第三級毒品愷他命1包（約0.5公克）予林柏佑，並當場收訖價金。 1200元 1.被告於警詢、偵查中、原審準備程序及審理時之自白（警卷第4頁及反面、第21頁及反面、偵3713號卷第41頁反面、原審卷第104、133、139頁） 2.證人林柏佑於警詢及偵查中之證述（警卷第61至63頁、偵3713號卷第65至66頁） 3.對話譯文（編號C2-1至C2-6）及對話紀錄翻拍照片（警卷第30至31頁反面） 4.搜索扣押筆錄、扣押物品目錄表（警卷第13至15頁） 游子逸販賣第三級毒品，處有期徒刑壹年陸月。扣案IPHONE牌行動電話壹支（含門號○○○○○○○○○○號SIM卡壹張）沒收。未扣案犯罪所得新臺幣壹仟貳佰元沒收，於全部或一部不能沒收或不宜執行沒收時，追徵其價額。  4 110年3月24日凌晨3時50分許 宜蘭縣○○鄉○○00路00號「游家麗墅」民宿附近路邊 楊哲瑋 游子逸於110年3月24日凌晨3時18分許，以其持用之門號0000000000號行動電話與楊哲瑋持用之0000000000號行動電話透過通訊軟體WeChat聯繫後，於左揭時、地，以5000元之代價販賣第三級毒品愷他命1包（約1.8公克）予楊哲瑋，游子逸當場先收取4550元，嗣於翌（25）日7時50分許，在宜蘭縣○○市○○路某涼亭內收訖餘款450元。嗣為警持搜索票在楊哲瑋位於宜蘭縣○○鄉住處查扣上開施用剩餘之愷他命2小包。 5000元 1.被告於偵查中、原審準備程序及審理時之自白（偵3713號卷第149至150頁、原審卷第104、133、139頁） 2.證人楊哲瑋於警詢及偵查中之證述（警卷第68至75頁、偵3713號卷第69至70頁） 3.對話譯文（編號D1-1至D1-6）及對話紀錄翻拍照片（警卷第32頁及反面） 4.搜索扣押筆錄、扣押物品目錄表（警卷第13至15、79至82頁） 5.毒品初步鑑驗報告單（警卷第84頁） 6.慈濟大學濫用藥物檢驗中心檢驗總表、尿液檢體取樣數簽收紀錄表（偵3713號卷第162頁反面、第164頁） 游子逸販賣第三級毒品，處有期徒刑壹年捌月。扣案之第三級毒品愷他命2包(總毛重1.6公克)、IPHONE牌行動電話壹支（含門號○○○○○○○○○○號SIM卡壹張）均沒收。未扣案犯罪所得新臺幣伍仟元沒收，於全部或一部不能沒收或不宜執行沒收時，追徵其價額。  5 110年3月17日19時20分許 宜蘭縣立員山國民中學對面統一便利超商外 曾昱勳 游子逸於110年3月17日17時31分許，以其持用之門號0000000000號行動電話與曾昱勳持用之0000000000號行動電話透過通訊軟體WeChat聯繫後，於左揭時、地，以1000元之代價販賣含有第三級毒品愷他命成分之毒咖啡包2包予曾昱勳，並當場收訖價金。 1000元 1.被告於警詢、偵查中、原審準備程序及審理時之自白（警卷第第22頁及反面、偵3713號卷第42、150頁、原審卷第104、133、139頁） 2.證人曾昱勳於警詢及偵查中之證述（警卷第92至98頁、偵3713號卷第100至101頁） 3.對話譯文（編號E1-1至E1-6）及對話紀錄翻拍照片（警卷第34頁及反面） 4.搜索扣押筆錄、扣押物品目錄表（警卷第13至15頁） 游子逸販賣第三級毒品，處有期徒刑壹年陸月。扣案IPHONE牌行動電話壹支（含門號○○○○○○○○○○號SIM卡壹張）沒收。未扣案犯罪所得新臺幣壹仟元沒收，於全部或一部不能沒收或不宜執行沒收時，追徵其價額。  6 110年4月6日16時30分許 宜蘭運動公園全家超商外 曾昱勳 游子逸於110年4月6日14時6分許，以其持用之門號0000000000號行動電話與曾昱勳持用之0000000000號行動電話透過通訊軟體WeChat聯繫後，於左揭時、地，以1600元之代價販賣含有第三級毒品愷他命成分之毒咖啡包4包予曾昱勳，並當場收訖價金。 1600元 1.被告於警詢、偵查中、原審準備程序及審理時之自白（警卷第第22頁反面、偵3713號卷第42、150頁、原審卷第104、133、139頁） 2.證人曾昱勳於警詢及偵查中之證述（警卷第92至98頁、偵3713號卷第100至101頁） 3.對話譯文（編號E2-1至E2-6）及對話紀錄翻拍照片（警卷第35頁及反面） 4.搜索扣押筆錄、扣押物品目錄表（警卷第13至15頁） 游子逸販賣第三級毒品，處有期徒刑壹年陸月。扣案IPHONE牌行動電話壹支（含門號○○○○○○○○○○號SIM卡壹張）沒收。未扣案犯罪所得新臺幣壹仟陸佰元沒收，於全部或一部不能沒收或不宜執行沒收時，追徵其價額。